【裁判字號】    98,上更(一),275
【裁判日期】    981112
【裁判案由】    偽證
【裁判全文】
臺灣高等法院臺南分院刑事判決     98年度上更(一)字第275號
上  訴  人  臺灣嘉義地方法院檢察署檢察官
被      告  甲○○
                    現於臺灣嘉義監獄
上列上訴人因被告偽證案件，不服臺灣嘉義地方法院95年度訴字
第721號中華民國95年12月18日第一審判決（起訴案號：臺灣嘉
義地方法院檢察署95年度偵字第5760、7164號），提起上訴，判
決後，經最高法院發回第一次更審，被告就犯罪事實為有罪之陳
述，經本院裁定進行簡式審判程序後，本院判決如下：
    主  文
原判決關於偽證及定執行刑部分撤銷。
甲○○犯偽證罪，累犯，處有期徒刑陸月，減為有期徒刑月。
    事  實
一、
  (一)甲○○於民國92年間，曾因毒品危害防制條例案件，經臺灣
    嘉義地方法院以92年簡字第995號分別判處有期徒刑四月、
    四月，定執行刑為有期徒刑七月確定，並於94年1月30日縮
    刑期滿，執行完畢。
  (二)甲○○於民國89年4月4日16時21分許，以其所有之00000000
    00號行動電話撥打到蘇昭雄之0000000000號行動電話，雙方
    約在嘉義縣竹崎鄉鹿滿村1鄰頂溪心4號蘇昭雄住處見面，由
    蘇昭雄以新台幣（下同）3千元價格販賣第2級毒品安非他命
    1小包給甲○○，嗣甲○○於89年4月6日凌晨1時25分許，駕
    駛車牌號碼D2-8167號自用小客車途經嘉義縣中埔鄉富收村
    興化部產業道路時，為警查獲其施用安非他命，經甲○○供
    出毒品來源係購自蘇昭雄。而甲○○於89年4月28日應檢察
    官訊問時已證稱係向蘇昭雄購買安非他命（按蘇昭雄部分由
    檢察官以販賣第二級毒品安非他命起訴，經本院以97年度重
    上更(五)字第116號以販賣安非他命判處有期徒刑三年八月，
    嗣由最高法院以97年度台上字第5285號判決駁回上訴確定）
    。詎甲○○竟於89年7月14日在臺灣嘉義地方法院89年度訴
    字第273號蘇昭雄違反毒品危害防制條例案，以證人身分應
    訊時，經法官曉諭具結義務及偽證處罰並命其朗讀結文後，
    甲○○竟於具結後，為迴護蘇昭雄而就蘇昭雄販賣安非他命
    為虛偽陳述稱：「（法官問：3千元是修理這部車的錢？）
    不是，是修理他另一部福斯的車子。」。嗣於95年9月7日上
    午在本院審判時，復以證人身分到庭應訊，經法官曉諭具結
    義務及偽證處罰並命其朗讀結文後，甲○○仍承前揭迴護蘇
    昭雄之意，於法院審理時證稱：被查獲之安非他命不知何來
    ，蘇昭雄只是修車之客人，2人沒有毒品接觸等語之虛偽陳
    述。
二、案經本院函送臺灣嘉義地方法院檢察署檢察官偵查起訴。
    理  由
壹、程序部分
    本件被告所犯為死刑、無期徒刑、最輕本刑為3年以上有期
    徒刑以外之罪，亦非屬高等法院管轄之第一審案件，其於本
    院審理時，已就被訴事實為有罪之陳述，經告知簡式審判程
    序之旨後，被告及檢察官對於本件改依簡式審判程序審理均
    表示同意，本院依刑事訴訟法第273條之1第1項規定，當庭
    裁定本件進行簡式審判程序，是本件依刑事訴訟法第273條
    之2規定，不受同法第159條第1項、第161條之2、第161條之
    3、第163條之1及第164條至第170條有關證據提示、交互詰
    問及傳聞證據等相關規定之限制，合先敘明。
貳、實體部分：
一、訊據被告對於蘇昭雄案於95年9月7日在本院審判時，其以證
    人身分到庭應訊時，證稱：被查獲之安非他命不知何來，蘇
    昭雄只是修車之客人，2人沒有毒品接觸等語之陳述為虛偽
    乙節固坦承不諱，惟仍辯稱蘇昭雄是以價值3千元之安非他
    命抵償修車費云云。經查，被告以其所有0000000000號行動
    電話，聯絡蘇昭雄所有0000000000號行動電話，雙方約在嘉
    義縣竹崎鄉鹿滿村1鄰頂溪心四號蘇昭雄住處見面，由蘇昭
    雄以3千元，販賣1包安非他命給被告之事實，業據被告於蘇
    昭雄案之警詢及偵查中證述屬實，有嘉義地方法院檢察署89
    年度偵字第2403號蘇昭雄毒品危害防制條例一案之被告甲○
    ○89年4月28日檢察官訊問筆錄影本（95偵7164號卷第39-42
    頁）、及於嘉義縣警察局中埔分局頂六派出所89年4月6日上
    午2時40分、同日上午4時30分之警詢筆錄（95偵7164號卷第
    43-49頁）附卷可稽。且證人蘇昭雄於本院更審前結證稱：
    沒有販賣安非他命3千元予甲○○，是賣一部三菱車子給甲
    ○○才認識他，甲○○沒有幫伊修理福斯的車子也沒有換福
    斯車子電瓶之事，因當時伊還沒有買福斯車子等語（參見本
    院96年度上訴字第190號卷第46-47頁）。證人蘇昭雄既無福
    斯廠的車子，被告又如何幫他修理呢？同時有關被告以電話
    聯絡蘇昭雄，蘇昭雄再以3千元販賣安非他命1包與被告之事
    實，業據本院以97年度重上更(五)字第116號認定屬實，並判
    處蘇昭雄有期徒刑三年八月在案，復經最高法院以97年度台
    上字第5285號判決駁回上訴確定，有本院及最高法院刑事判
    決書各1件附卷可參。足徵證人蘇昭雄確有販賣毒品安非他
    命與被告，而非請被告修車後再以安非他命抵償修理費，被
    告所辯顯與事實不符，不足採信。此外，復有本院95年度重
    上更（二）字第349號刑事判決，該案95年9月7日審判筆錄
    影本及證人甲○○結文影本（95偵7164號卷第2-17頁）、本
    院89年度上訴字第14 21號蘇昭雄毒品危害防制條例一案89
    年11月21日訊問筆錄及證人甲○○結文影本（95偵7164號卷
    第18-23頁）、臺灣嘉義地方法院89年度訴字第273號蘇昭雄
    毒品危害防制條例一案89年7月14日訊問筆錄及證人甲○○
    結文影本（95偵7164號卷第24-30頁）、臺灣嘉義地方法院
    89年度訴字第273號蘇昭雄毒品危害防制條例一案89年8月1
    日訊問筆錄及證人甲○○結文影本（95偵7164號卷第31-38
    頁）附卷可稽。本件事證已臻明確，被告犯行堪予認定，應
    依法論科。
二、被告於蘇昭雄販賣毒品一案，先於警詢及偵查中指證歷歷，
    嗣於法院審理時，供前具結，但卻翻異前詞，或證稱是以安
    非他命抵償修車費，或證稱2人沒有毒品接觸云云，而為不
    實證述，核被告所為，係犯刑法第168條之偽證罪。又被告
    雖先後於地方法院及本院審理時分別為虛偽陳述，然此為侵
    害國家法益之犯罪，其罪數應以訴訟之件數為準，故本件僅
    係侵害1個國家審判權法益，應論以單純一罪。再按犯罪係
    由行為人以單一行為接續進行，縱令在犯罪完畢以前，其各
    個舉動已與該罪之構成要件相符，但在行為人主觀上，各個
    舉動不過為其犯罪行為之一部分，在刑法評價上，應合為包
    括之一行為論以接續犯。次按行為時刑法第47條規定，曾受
    有期徒刑之執行完畢，5年以內再犯有期徒刑以上之罪者，
    為累犯，加重其刑至2分之1；則接續犯者，僅須其一部行為
    係在另一犯罪所處有期徒刑執行完畢後5年以內者，仍該當
    於該條所定累犯加重之要件（最高法院95年度台上字第7346
    號判決參照）。本件被告所犯為單純一罪，其一部行為既在
    被告另犯之毒品危害防制條例案執行完畢後5年以內，有被
    告全國前案紀錄表附卷可考，其故意再犯本件有期徒刑以上
    之罪，參諸前開最高法院判決意旨，仍應依刑法第47條第1
    項規定論以累犯。至於被告雖於原審及本院均為有罪陳述，
    但其均堅稱蘇昭雄是以價值3千元之安非他命抵償修車費云
    云，與被告於偵查中具結所為證言內容不合，亦與蘇昭雄案
    販賣毒品案經法院判決確定所認之事實不符，已如前述，尚
    難認被告已於裁判前自白，並予敘明。
三、撤銷原判決之理由：
  (一)原審以被告罪證明確，因予論罪科刑，固非無見。惟查：1.
    被告前因毒品危害防制條例案，經判處定執行刑為有期徒刑
    七月，於94年1月30日執行完畢，於5年內再故意犯本件有期
    徒刑以上之偽證罪，原審漏未論以累犯，並加重其刑，尚有
    未洽。2.又被告所犯偽證罪，其最重本刑為有期徒刑七年，
    而刑法第41條第1項前段所定得易科罰金之要件為「犯最重
    本刑為五年以下有期徒刑以下之刑之罪，而受六個月以下有
    期徒刑或拘役之宣告者，得以新臺幣1千元、2千元或3千元
    折算一日，易科罰金。」是本件既與刑法第41條第1項前段
    所定得易科罰金之要件未合，自不得諭知易科罰金之折算標
    準，惟原審判決竟諭知被告所犯偽證罪「處有期徒刑肆月，
    如易科罰金，以銀元佰元即新臺幣玖佰元折算壹日」，亦
    有未合。是上訴人上訴意旨以原審就被告所犯偽證罪，諭知
    易科罰金之折算標準，其適用法律顯有錯誤為由，因而指摘
    原判決不當，為有理由，且原判決亦有上開其餘可議之處，
    自屬無可維持，應由本院將原判決關於偽證及定執行刑部分
    予以撤銷改判。
  (二)爰審酌被告僅國中畢業，犯罪後亦已認罪，並審酌其犯罪之
    動機、目的、對國家審判權所生危害等一切情狀，量處如主
    文第二項所示之刑。又被告犯罪時間係在96年4月24日之前
    ，合乎中華民國九十六年罪犯減刑條例所定減刑條件，爰依
    該減刑條例第2條第1項第3款、第7條規定，減其宣告刑二分
    之一。
四、據上論斷，應依刑事訴訟法第369條第1項前段、第364條、
    第299條第1項前段、第273條之1第1項，刑法第168條、第47
    條第1項，中華民國96年罪犯減刑條例第2條第1項第3款、第
    7條，判決如主文。
本案經檢察官郭珍妮到庭執行職務。
中    華    民    國    98    年    11    月    12    日
                  刑事第四庭    審判長法  官  吳志誠
                                      法  官  吳森豐
                                      法  官  彭喜有
以上正本證明與原本無異。
如不服本判決應於收受送達後10日內向本院提出上訴書狀，其未
敘述上訴理由者，並得於提起上訴後10日內向本院補提理由書（
均須按他造當事人之人數附繕本）「切勿逕送上級法院」。
                                      書記官  黃子起
中    華    民    國    98    年    11    月    12    日
附錄本案論罪科刑法條全文:
中華民國刑法第168條
（偽證罪）
於執行審判職務之公署審判時或於檢察官偵查時，證人、鑑定人
、通譯於案情有重要關係之事項，供前或供後具結，而為虛偽陳
述者，處7年以下有期徒刑。


司法院資訊處製作；財團法人民間司法改革基金會備份。
